臺灣基隆地方法院基隆簡易庭民事判決
原　　　告　丙○○○
訴訟代理人　乙○○
被　　　告　基隆市政府
法定代理人　甲○○
訴訟代理人　游蕙菁　　律師
上列當事人間請求國家賠償事件，本院於96年10月17日言詞辯
論終結，判決如下：
    主  文
被告應給付原告新臺幣貳萬陸仟元，及自九十六年六月五日起至
清償日止，按週年百分之五計算之利息。
原告其餘之訴駁回。
訴訟費用新臺幣參仟貳佰元，由被告負擔新臺幣參佰元，餘由原
告負擔。
本判決命被告給付部分，得假執行；但被告如以新臺幣貳萬陸仟
元為原告預供擔保，免為假執行。
    事實及理由
一、原告起訴主張：原告於94年5月31日下午16時許，步行於七
    堵區○○街七安產業道路上（下稱系爭道路），竟遭道路旁
    凸起之細鐵條絆倒，致原告顏面及手臂受傷；原告於94年9
    月21日以書面向被告請求國家賠償，被告以94年11月25日基
    府行法壹字第0940134856號函拒絕賠償，為此提起本訴，請
    求被告給付原告精神慰撫金新臺幣（下同）30萬元，及自起
    訴狀繕本送達翌日起至清償日止，按週年百分之5計算之遲
    延利息。
二、被告則抗辯略以：原告係居住於安樂區○○路，何以於上揭
    時間獨自一人至人煙罕至之大同街產業道路上步行？且依原
    告所陳其傷勢非輕，傷後何以未立即至鄰近七堵區或安樂區
    內之醫院就醫診治，反而於94年6月3日始赴毫無地緣關係之
    東安診所開立驗傷證明書？原告未舉證證明系爭事實之真正
    ，及原告所受傷害與系爭事實有相當因果關係，原告請求應
    無理由；被告並否認原告提出之東安診所驗傷診斷書之真實
    性與證明力；又原告所謂「道路旁凸起之細鐵條」應係國道
    新建工程局護欄結構施工材料，係屬國道新建工程局之工作
    物，原告縱為「道路旁凸起之細鐵條」所傷，依民法第191
    條規定，亦應由工作物所有人負損害賠償責任，原告逕向被
    告請求，為無理由。
三、本件經爭點整理後，兩造就被告為系爭道路之管理機關、原
    告受傷部分並不爭執，惟就原告是否於系爭道路發生事故，
    尚有爭執。
四、按公有公共設施因設置或管理有欠缺，致人民生命、身體或
    財產受損害者，國家應負損害賠償責任；國家損害賠償，除
    依本法規定外，適用民法規定；損害賠償之訴，除依本法規
    定外，適用民事訴訟法之規定；不法侵害他人之身體、健康
    、名譽、自由、信用、隱私、貞操，或不法侵害其他人格法
    益而情節重大者，被害人雖非財產上之損害，亦得請求賠償
    相當之金額，國家賠償法第3條第1項、第5條、第12條，民
    法第195條第1項前段分別定有明文。經查，上開原告主張其
    行經系爭道路時遭道路旁凸起之細鐵條絆倒，致原告顏面及
    手臂受傷之事實，業經原告提出臺灣基隆東安診所於94年6
    月3日開立之驗傷診斷書、原告傷處及系爭道路上凸出之細
    鐵條之照片共7幀為證，被告雖否認原告係於系爭道路發生
    事故致傷，惟系爭道路為產業道路，平時即少有行人經過，
    而事實上亦不可能要求原告於絆倒時尚有餘裕以攝影或拍照
    方式實際錄得或攝得絆倒摔傷之瞬間，而依常情原告誣指其
    係於系爭道路絆倒致傷之可能性亦甚低，又據證人楊秀雄於
    本院96年9月11日現場勘驗時證稱：「（法官問：原告發生
    系爭事故時，你是否有來現場處理？此鋼筋後來如何處理？
    ）發生後三民里里長找我來的，我來時有看到鋼筋，約斜出
    地面兩、三公分，三民里里長有拍照，請我來處理。後來我
    當天就將鐵條拔出來。」，故原告雖未能覓得目睹其絆倒摔
    傷之證人，亦未能提出絆倒瞬間之影像或照片，惟衡諸上情
    及證人證言，本院認原告主張其係因行經系爭道路時遭道路
    旁凸起之細鐵條絆倒致傷之事實較為可信。被告既為系爭道
    路之管理機關，依上開條文，被告自應負損害賠償責任，即
    屬無疑，是本件所應審酌者，僅在於原告請求之損害賠償額
    ，於法是否妥適。
四、再按慰撫金多寡之算定，在加害人方面，應考量加害行為之
    動機、目的、內容之惡質性程度、欠缺真實性、相當性之程
    度、加害行為之方法及範圍、加害人因加害行為而得之利益
    等，在被害人方面，應考量被害人之社會地位（職業、經歷
    ）、受社會評價降低之程度、被害人所受之營業上不利益之
    程度、被害人社會上生活之不利益程度、被害人之過失、加
    害人行為後所受救濟之程度、被害人之請求態樣。故慰撫金
    多寡，應斟酌雙方之身分、地位、資力與加害之程度及其他
    各種情形核定相當之數額，其金額是否相當，自應依實際加
    害情形與被害人所受之痛苦及雙方之身分、地位、經濟狀況
    等關係決定之。本院除審酌上開因素參酌原告所受傷狀況及
    經治療及休養後痊癒情形，並就被告之過失程度部分，雖損
    害之發生或擴大，被害人與有過失者，法院得減輕賠償金額
    ，或免除之，民法第217條第1項定有明文，然原告於系爭道
    路上絆倒受傷之斯時為春末，天色尚稱明朗，觀原告提出之
    現場照片亦並無天候不佳之情，而系爭產業道路復無人車擁
    擠、視線不佳等可能使原告因視線不清而難以辨認路上是否
    有障礙物等因素，途經該處之人非僅原告而已，獨獨原告在
    該處發生系爭事故，足見本件原告就系爭事故之發生，與有
    過失，且其與有過失之程度，遠比被告為大，並應負最大責
    任，然系爭事故所在雖為偏僻之處，仍屬被告應盡管理機維
    護責任所在，被告有善盡維護以免過往民眾未注意而發生類
    似事故之損害之國家責任，不能免除其責任，而宜減輕其責
    ，酌定賠償之數額，作為本件其就系爭公有公共設施因設置
    或管理有欠缺之警惕之等情形，認本件被告應賠償原告非財
    產上損害之數額以2萬6千元為適當。
五、從而，原告依國家賠償法請求被告給付2萬6千元，及自起訴
    狀繕本送達翌日即96年6月5日起至清償日止之法定遲延利息
    ，為有理由，應予准許，至逾此範圍之請求，為無理由，應
    予駁回。
六、本件係就民事訴訟法第427條第1項至第4項訴訟適用簡易程
    序所為被告敗訴之判決，法院應依職權宣告假執行，民事訴
    訟法第389條第1項第3款定有明文；並依同法第392條第2項
    規定，依職權酌定被告相當之擔保金額，併為免為假執行之
    宣告。
七、依國家賠償法第12條，民事訴訟法第436條第2項、第79條、
    第87條第1項、第389條第1項第3款、第392條第2項，判決如
    主文。
中　　華　　民　　國　　96　　年　　10　　月　　31　　日
　　              民事庭法　官　李木貴
以上正本係照原本作成。
對於本件判決如有不服，應於收受送達後20日內向本院提出上訴
書狀，上訴於本院合議庭，並按他造當事人之人數附具繕本。
中　　華　　民　　國　　96　　年　　10　　月　　31　　日
                        書記官　林蔚菁
